【裁判字號】    90,中簡上,216
【裁判日期】    901004
【裁判案由】    公共危險
【裁判全文】
臺灣臺中地方法院刑事判決                        九十年度中簡上字第二一六號
    上  訴  人
    即  被  告  乙○○
右上訴人因公共危險案件，不服台灣台中地方法院台中簡易庭九十年度中簡字第九二
九號中華民國九十年五月十七日第一審簡易判決（聲請案號：台灣台中地方法院檢察
署九十年度偵字第二一０三號），提起上訴，本院管轄第二審之合議庭判決如左：
    主  文
原判決撤銷。
乙○○連續以在巷道之轉角處擺放插有鐵釘之木板，並以將鐵釘之尖端向上之方法，
致生往來之危險，處拘役伍拾日，如易科罰金，以佰折算壹日。緩刑貳年，緩刑期
間付保護管束。扣案之插有鐵釘之木板肆片，沒收之。
    事  實
一、乙○○因其台中縣太平市○○○○街九三巷一號之住處恰位在同縣市○○○○街
    及該街九三巷之交接轉角處，常因過往車輛行經該處不慎擦撞其住處牆壁，致乙
    ○○飽受驚嚇，其為防此等情事一再發生，明知其住處之交接轉角處之巷道係供
    公眾往來之通道，竟基於概括之犯意，自民國（下同）八十八年底起至九十年四
    月十三日止，連續在其屋前巷道之轉角處，擺放插有鐵釘之木板一至二片不等，
    並將鐵釘之尖端向上，而以沙拉油桶加以固定，藉以防範過往車輛太過靠近其住
    處前方，而影響使用該街巷道出入之人、車安全，以此方法致生陸路往來之危險
    。嗣分別於八十九年一月二十八日二十一時許，甲○○駕車經過該處，其車輪果
    輾及乙○○擺放之木板上之鐵釘尖端，因而扎破及於九十年四月十三日十五時十
    分許，經台灣台中地方法院檢察署檢察官勘驗現場，發現乙○○仍在上址擺放插
    有鐵釘之木板一塊，其時告發人甲○○並提供乙○○所有之供其前揭犯罪所用之
    上插有鐵釘之木板三塊，合計共扣得插有鐵釘之木板四塊。
二、案經甲○○告發由臺灣臺中地方法院檢察署檢察官偵查起訴。
    理  由
一、訊據上訴人即被告（下稱被告）乙○○固不諱言於八十九年一月廿八日擺放插有
    鐵釘之木板一塊等情，惟矢口否認有何公共危險之情事，辯稱：伊將插有鐵釘之
    木板放在自己之門前，並且用油桶蓋住，並未致生危險，又伊僅於八十九年一月
    廿八日當日擺放而已云云。第查，右揭犯罪事實，業據證人即告發人甲○○於本
    院調查時指述明確，並有告發人分別於八十九年八月廿五日及九十年四月十二日
    所提出之照片共廿二張（即八月廿五日九張，四月十二日十三張）附卷可稽；又
    於九十年四月十三日經公訴人至現場勘驗，其勘驗情形為：被告放置插有鐵釘之
    木板距其住宅門口為二公尺，而其放置插有鐵釘之木板之情形，亦經拍照，並經
    沖洗六張照片附卷，有勘驗筆錄可考，且被告住處台中縣太平市○○○○街九三
    巷一號位在同縣市○○○○街及該街九三巷之交接轉角處，亦據公訴人勘驗屬實
    製有現場圖附卷，可見被告之門前係供公眾通行之巷道無訛；又依前揭告發人二
    次所提出之照片及公訴人至現場勘驗所拍得之照片所示：插有鐵釘之木板顏色、
    形狀互有不同，且提出之時間亦不同，可見被告係先後多次擺放插有鐵釘之木板
    ，而非只是一次擺放；再則，依照片所示：沙拉油桶係壓在該插有鐵釘之木板之
    中間，插有鐵釘之處暴露在外，足見該沙拉油桶顯在固定之用，以防被移走或被
    風吹走，再參以被告於偵查中已自承：告發人所提有鐵釘之板子係伊所製，放在
    伊家門口，就是相當於卷附照中，伊蹲地之處，放置之時間係伊牆壁被撞後之頭
    一天等語（見八十九年偵字第一０一三二號八十九年六月廿八日訊問筆錄、九十
    年偵字第二一０三九十年四月十二日訊問筆錄），亦可徵告發人指述被告擺放插
    有鐵釘之木板之時間係自八十八年年底起開始，堪以採信。復查，被告於九十年
    四月十三日十五時十分許，在其住處之巷道之轉角處，仍擺放插有鐵釘之木板一
    塊，已如前述，可見被告前揭違反公共危險之行為終了之時間為九十年四月十三
    日十五時十分許。末查，刑法第一百八十五條妨害公眾往來安全罪，係採具體危
    險制，祗須有造成公眾往來危險之狀態為已足，不以發生實害為必要，被告明知
    該巷道係供公眾往來之通道，竟仍在該巷道之轉角處擺放插有鐵釘之木板，並將
    鐵釘之尖端朝上，其方法顯已達對往來人車通行安全造成危險之程度。此外，復
    有前揭插有鐵釘之木板四片扣案可稽，被告所辯，顯係卸責之詞，不足採信，本
    件事證明確，被告犯行，堪以認定。
二、核被告所為，係犯刑法第一百八十五條第一項之以他法致生陸路往來之危險罪。
    被告先後多次行為，時間緊接，所犯罪名相同，顯係基於概括之犯意為之，為連
    續犯，爰依刑法第五十六條之規定以一罪論，並加重其刑。原審論罪科刑固非無
    見，惟（一）被告係先後多次擺放插有鐵釘之木板，為連續犯，而非單一次之犯
    行，原審疏未審酌，容有未洽。（二）本件被告於九十年四月十三日十五時十分
    許，公訴人前往勘驗時仍有前揭行為，有勘驗筆錄在卷足憑，此部分與公訴人聲
    請簡易判決部分具有連續犯之關係，屬裁判上一罪，亦在審理之範圍，原審疏未
    審酌，亦有疏漏。（三）刑法第四十一條原規定最重本刑為三年以下有期徒刑以
    下之刑之罪，而受六個月以下有期徒刑或拘役之宣告者，得易科罰金。惟該條文
    業經立法院三讀通過修正為最重本刑為五年以下有期徒刑以下之刑之罪，而受六
    個月以下有期徒或拘役之宣告者，得易科罰金，並經總統於九十年一月十日以日
    華總一義字第九○○○○○三八○○號公布，自九十年一月十二日起生效，本件
    被告犯罪時間終了為九十年四月十三日，依刑法第二條第一項前段之規定，自應
    適用新法即應援引刑法第四十一條第一項前段，原審僅援引刑法第四十一條應予
    以補充訂正。（四）扣案之插有鐵釘之木板四塊，為被告所製，業據其供明在卷
    ，又為供本件犯罪所用之物，自應依刑法第三十八條第一項第二款予以沒收，原
    審未予諭知沒收，亦有未洽。被告上訴雖無理由，惟原審既有前述缺失，自無可
    維持，應予撤銷改判。爰審酌被告因過往車輛行經該處不慎擦撞其
    住處牆壁，致其飽受驚嚇，為防此等情事一再發生，就其為住處安全起見而為上
    述行為，確有值得原諒之處，然除此之外，尚有其他方法（例如在其牆上設置螢
    光設備或向鄉鎮公所陳情設置相關之警告標示、設備），均可加以防範，惟其置
    公眾往來安全於不顧，為法所不容及其犯罪後態度等一切情狀，量處如主文所示
    之刑，並依刑法第四十一條第一項前段規定，諭知易科罰金之折算標準。末查被
    告前未曾受有期徒刑以上刑之宣告，有臺灣高等法院被告全國前案記錄表附卷可
    憑，其因過往車輛行經該處不慎擦撞其住處牆壁，致乙○○飽受驚嚇，其為防此
    等情事一再發生，而為上述公共危險之行為，情有可原，本院認被告經此教訓，
    自當知警惕而無再犯之虞，本院綜核各情，認前開對其所宣告之刑，以暫不執行
    為適當，爰併宣告緩刑二年，以啟自新，惟被告於公訴人偵查中仍有前揭行為，
    顯見其守法觀念仍待加強，及基於公眾安全之考量，令其於緩刑期內付保護管束
    ，始符緩刑制度之良法美意。至扣案之插有鐵釘之木板肆片，係被告所有供本件
    犯罪所用之物，業據其供明在卷，爰依法予以沒收之。
據上論斷，應依刑事訴訟法第四百五十五條之一第三項、第三百六十九條第一項前段
、第三百六十四條、第二百九十九條第一項前段、刑法第五十六條、第一百八十五條
第一項、第四十一條第一項前段、第七十四條第一款、第九十三條第一項、第三十八
條第一項第二款、罰金罰鍰提高標準條例第一條前段、第二條，判決如主文。
中      華       民       國     九十     年     十     月      四      日
                                      臺灣臺中地方法院刑事第一庭
                                          審判長法  官   林  清  鈞
                                                法  官   鄭  文  祺
                                                法  官   吳  進  發
右正本證明與原本無異。
不得上訴。
                                                書記官
中      華       民       國     九十     年     十     月      五      日


司法院資訊處製作；財團法人民間司法改革基金會備份。
